【裁判字號】    98,消債更,337
【裁判日期】    980506
【裁判案由】    聲請更生程序
【裁判全文】
臺灣高雄地方法院民事裁定          98年度消債更字第337號
聲  請  人  甲○○
代  理  人  蔡晉祐律師
上列當事人因消費者債務清理事件聲請更生，本院裁定如下：
    主  文
聲請駁回。
聲請費用由聲請人負擔。
  理  由
一、本件聲請意旨略以：聲請人即債務人（下稱聲請人）前因積
    欠花蓮區中小企業銀行（現為中國信託銀行股份有限公司所
    合併，下稱中國信託銀行）等金融機構債務，曾於民國95年
    間與最大債權銀行就當時欠款金額新台幣（下同）2,475,35
    1 元達成分期還款協議，同意自95年11月起，分120 期，利
    率1%，每月繳納21,685元方式償還。然自96年10月起，因聲
    請人之子孫御程每月之支出增加約5,00 0元，故聲請人每月
    扣除基本開銷33,117元後，僅剩餘不到15,000元，是無法依
    約償還債務，不得已而毀諾，現更因遭扣薪而已無法維持生
    活，爰聲請准予裁定更生等語。
二、按「聲請更生或清算不合程式或不備其他要件者，法院應以
    裁定駁回之」、「債務人與金融機構協商成立者，不得聲請
    更生或清算。但因不可歸責於己之事由，致履行顯有重大困
    難者，不在此限」、「本條例施行前，債務人依金融主管機
    關協調成立之中華民國銀行公會會員辦理消費金融案件無擔
    保債務協商機制與金融機構成立之協商，準用前項之規定」
    ，消費者債務清理條例第8 條前段、第151 條第5 項、第6
    項分別定有明文。是債務清償方案成立後，應由債務人按其
    條件履行，如因事後發生情事變更，在清償期間收入或收益
    不如預期，致該方案履行困難甚或履行不能，因不可歸責於
    己，始能准許債務人聲請更生或清算，以避免債務人任意毀
    諾已成立之協商，濫用更生或清算之裁判上債務清理程序。
    從而，所謂「不可歸責於己之事由」，應係指客觀上聲請人
    之支出增多，或收入、收益減少，非其成立協商時所能預期
    ，諸如物價上漲而成本增加、家屬患病等以致支出增加，或
    因病無法工作、僱佣之公司倒閉或裁員、失業、減薪等以致
    收入減少等情形，始足當之。
三、經查：
(一)聲請人前因積欠中國信託銀行等金融機構債務，而於95年間
    與最大債權銀行就當時欠款2,475,351 元達成分期還款協議
    ，同意自95年11月起，分120 期，利率1%，每月繳納21,685
     元 方式償還，且自95年11月起至96年10月止，均依約繳納
    分期款項等情，有卷附協議書、同業回報債權金額明細、聲
    請人存摺影本可憑（見本院卷第22頁至第28頁），堪予認定
    。
(二)聲請人自承每月平均收入約49,000元，核與卷附95、96 年
    度綜合所得稅各類所得資料清單（見本院卷第19頁、20頁）
    相當，堪予採信。是聲請人於協商後至今，其收入並無有減
    少之情況甚明，另聲請人雖陳稱因小孩支出增加約5,000 元
    ，以致於扣除必要生活費用33,117元後已無法依約履行，惟
    聲請人既已負債，理當控制自身消費慾望樽節開支，關於其
    生活必要費用，自應以簡樸之生活程度用度開支，不應恣意
    放任個人之奢侈消費習慣，而依內政部社會司公告之98年度
    臺灣省最低每人每月生活費用為9,829 元，本院認應以此最
    低生活標準認定聲請人每月必要生活費用，始符公允。另聲
    請人陳稱每月需負擔父母扶養費用各2,000 元、子孫御程之
    食膳、教養費共8,818 元，而查：聲請人之父母及子於95年
    、96年度並無何收入，另除其父董金保名下有一汽車外，亦
    均無其他財產，此有綜合所得稅各類所得資料清單、財產歸
    屬資料清單、稅務電子閘門財產所得調件明細表在卷可稽（
    見本院卷第70頁至第75頁），是聲請人所稱應負擔此部份之
    扶養費用，堪可認定。惟因聲請人之前配偶孫建宏並非無經
    濟能力之人，是依法亦應負擔孫御程2 分之1 之扶養費用，
    依此計算聲請人每月應支出之生活費用及扶養費用，應以18
    ,238 元 為適當，則依目前聲請人每月薪資49,000元，扣除
    聲請人每月必要生活費用18,238元後，尚餘30,762元，依此
    足認聲請人依協商條件每月還款21,685元，並無任何困難可
    言，堪認聲請人尚無因不能歸責於己之事由而致履行顯有重
    大困難之情形存在。
(三)退步言之，縱認聲請人有不可歸責事由，惟聲請人所積欠之
    債務為2,184,431 元，其中授信債務（不含現金卡）為1,98
    6,000 元，信用卡債務為198,431 元，依一般利率為10% 、
    20% 計算，其每月應繳之利息為16,550元、3,307 元，合計
    為19,857元，另依上開說明，聲請人每月之必要支出費用為
    18,238元，則聲請人每月薪資49,000元，於扣除必要費用及
    上開利息後，尚有10,905元可供清償所積欠之本金，且經逐
    次攤還本金後，聲請人每月應繳利息負擔亦日漸減輕，再參
    酌聲請人為63年出生，正值壯年，有固定收入，且其收入將
    因年資增加而呈穩定成長等節以觀，以聲請人上開收入及支
    出剩餘情形，應可在未來相當期限內逐步將債務清償完畢，
    是亦難認聲請人有不能清償之虞之情事。
四、綜上所述，本件聲請人前已與金融機構協商成立，既無法立
    證證明其確於與金融機構達成前揭協商後，有何不可歸責於
    己之事由致依原協商條件履行有重大困難，又難認有不能清
    償債務之虞，故其聲請更生自屬要件不備，又屬無從補正，
    依首揭條文之意旨，自應予以駁回。
五、依消費者債務清理條例第11條第1 項、第8 條前段、第15條
    ，民事訴訟法第78條，裁定如主文。
中    華    民    國    98    年    5     月    6     日
                民事第六庭    法      官     楊國祥
上為正本係照原本作成。
如不服本裁定，應於裁定送達後10日內，以書狀向本院提出抗告
，並繳納抗告費新臺幣1千元。
中    華    民    國    98    年    5     月    6     日
                              書  記  官     王楨珍


司法院資訊處製作；財團法人民間司法改革基金會備份。
